臺灣桃園地方法院刑事判決　　　　　　　99年度易字第1155號
公　訴　人　臺灣桃園地方法院檢察署檢察官
被　　　告　吳家乾
上列被告因贓物案件，經檢察官聲請以簡易判決處刑（99年度偵
緝字第209 號），本院認不得以簡易判決處刑（99年度壢簡字第
1184號），改依通常程序審理，判決如下：
    主      文
吳家乾無罪。
    理      由
壹、程序部分：
一、按檢察官聲請以簡易判決處刑之案件，經法院認為有刑事訴
    訟法第451 條之1 第4 項但書之情形者，應適用通常程序審
    判之，刑事訴訟法第452 條定有明文。查本案檢察官原認被
    告吳家乾涉有刑法第349 條第1 項之收受贓物罪嫌，聲請以
    簡易判決處刑，經本院簡易庭以99年度壢簡字第1184號案件
    以簡易程序審理，因認有刑事訴訟法第451 條之1 第4 項第
    但書第3 款不宜簡易判決處刑之情事，改依通常程序審理，
    合先敘明。
二、按「被告以外之人於審判外之陳述，雖不符刑事訴訟法第15
    9 條之1 至第159 條之4 之規定，而經當事人於審判程序同
    意作為證據，法院審酌該言詞陳述或書面陳述作成時之情況
    ，認為適當者，亦得為證據。當事人、代理人或辯護人於法
    院調查證據時，知有刑事訴訟法第159 條第1 項不得為證據
    之情形，而未於言詞辯論終結前聲明異議者，視為有前項之
    同意。」，刑事訴訟法第159 條之5 定有明文。查本判決所
    引用以下審判外作成之相關供述證據，公訴人及被告於本院
    審判期日均表示無意見而不予爭執，亦未於言詞辯論終結前
    聲明異議，本院審酌上開證據資料製作時之情況，尚無違法
    取得及證明力明顯過低之瑕疵，認以之作為證據應屬適當，
    而其餘所依憑判斷之非供述證據，本院亦查無有何違反法定
    程序取得之情形，且上開各該證據均經本院於審判期日依法
    進行證據之調查、辯論，被告於訴訟上之防禦權，已受保障
    ，故上開證據資料均有證據能力。
三、按刑事訴訟審判中之被告，雖為程序主體之一造，仍係檢察
    官請求法院透過訴訟程序，以判決確定國家刑罰權有無與範
    圍之對象，自須慎重、明確、可辨，刑事訴訟法第266 條規
    定：「起訴之效力，不及於檢察官所指被告以外之人」，第
    264 條第2 項第1 款並規定：起訴書應記載被告之姓名、性
    別、年齡、籍貫、職業、住所或居所或其他足資辨別之特徵
    ；第451 條第2 項復明定上揭第264 條之規定，於檢察官聲
    請以簡易判決處刑之案件準用之，均本此意。本件被告吳家
    乾遭他人冒名接受警詢且未被發覺，檢察官復對被冒名之被
    告吳家乾實施偵查訊問（見桃園地方法院檢察署檢察官99年
    度偵緝字第209 號偵查卷宗第16至17頁），並將本件被告之
    姓名、性別、年齡、住所等資料，記載於聲請簡易判決處刑
    書，於此情形下，無論依學說上所指表示說、意思說或行動
    說，本件檢察官聲請簡易判決所表示之對象、檢察官為偵查
    行動時內心所指之對象、本院審理中為實際之訴訟行為之人
    ，均為本件被告吳家乾，則該所受請求確定刑罰權範圍之被
    告，自應認係被冒名之人，亦即為本件被告吳家乾無誤，合
    先敘明。
貳、實體部分：
一、聲請簡易判決處刑意旨略以：被告吳家乾可預見某姓名年籍
    不詳綽號阿志之成年男子，於民國98年5 月間某日，在某不
    詳地點借予其使用之車牌號碼HF8- 926號重型機車係來路不
    明之贓物（該機車車主為李榕萍，於98年4 月12日20時許，
    在臺北縣板橋市○○路○ 段83號旁，遭姓名年籍不詳之人竊
    取），竟仍基於收受贓物之不確定故意，予以收受，供己騎
    用。嗣其於98年8 月11日下午6 時許，將上開機車借予許添
    益（另為不起訴處分）使用，行經桃園縣蘆竹鄉○○路與南
    崁路口時，為警攔檢，經警查詢發現該機車係贓車而查獲，
    當場扣押前開機車1 輛（已由李榕萍領回）。因認被告涉犯
    刑法第349 條第1 項之收受贓物罪嫌云云。
二、按犯罪事實應依證據認定之，無證據不得認定犯罪事實；不
    能證明被告犯罪或其行為不罰者，應諭知無罪之判決，刑事
    訴訟法第154 條第2 項、第301 條第1 項分別定有明文。又
    認定不利於被告之事實，須依積極證據，苟積極證據不足為
    不利於被告事實之認定時，即應為有利於被告之認定；再認
    定犯罪事實所憑之證據，雖不以直接證據為限，間接證據亦
    包括在內，然而無論直接或間接證據，其為訴訟上之證明，
    須於通常一般之人均不致有所懷疑，而得確信其為真實之程
    度者，始得據為有罪之認定；另刑事訴訟法第161 條已於91
    年2 月8 日修正公布，其第1 項規定：檢察官就被告犯罪事
    實，應負舉證責任，並指出證明之方法；因此，檢察官對於
    起訴之犯罪事實，應負提出證據及說服之實質舉證責任，倘
    其所提出之證據，不足為被告有罪之積極證明，或其指出證
    明之方法，無從說服法院以形成被告有罪之心證，基於無罪
    推定之原則，自應為被告無罪判決之諭知，最高法院30年上
    字第816 號、76年台上字第4986號、92年台上字第128 號著
    有判例均可資參照。
三、查檢察官認被告吳家乾涉有收受贓物罪嫌，無非係以「吳家
    乾」於警詢中之供述、證人李榕萍於警詢中之證述、證人許
    添益於偵查中之證述，以及車號查詢重型機車車籍表、刑案
    現場照片贓物認領保管單、桃園縣政府警察局蘆竹分局98年
    8 月11日警詢筆錄、「吳家乾」親筆書信1 封（背附名片1
    紙）等為其論據。
四、訊據被告吳家乾堅詞否認有何收受贓物犯行，並辯稱：伊不
    認識許添益，也不是許添益的老闆，伊沒有到警察局做筆錄
    、也沒有寫該封信，警詢筆錄上的指印、簽名都不是伊的，
    但被檢察官通緝到案時的筆錄是伊做的；事情不是伊做的，
    伊是被冒名的，伊於95、96年時因為辦貸款有將身分證影本
    交給當時自稱「陳偉勇」之人（指審理中提示之曾文昆照片
    ），後來代款未辦成也未還伊身分證影本等語。
五、經查：
（一）於警詢中自稱「吳家乾」之成年男子（後經指紋比對鑑定
      結果為確認係曾文昆），於98年5 月間某日向姓名年籍不
      詳綽號阿志之成年男子，借用車主為李榕萍、車牌號碼為
      HF8- 926號之遭竊重型機車，嗣於98年8 月11日下午6 時
      許，將上開機車借予證人許添益使用，行經桃園縣蘆竹鄉
      ○○路與南崁路口時，為警攔檢，經警查詢發現該機車係
      贓車而查獲，進而由桃園縣政府警察局蘆竹分局南竹派出
      所警員以現行犯逮捕許添益（已另經不起訴處分），對之
      製作警詢筆錄，復於同日通知自稱「吳家乾」之成年男子
      到案製作警詢筆錄，自稱「吳家乾」之成年男子於同年9
      月20日親筆書寫信件並經轉交與偵查中檢察官乙節，固有
      各該調查筆錄、親筆書信（背附名片1 紙）各乙份在卷可
      稽。
（二）惟於警詢中自稱「吳家乾」之成年男子於98年8 月11日製
      作警詢筆錄時，在調查筆錄上所按捺之指紋及口卡片上所
      按捺之指紋，與被告嗣後於本院訊問時當庭捺印之指紋，
      經送請內政部警政署刑事警察局鑑定，以指紋特徵點比對
      法鑑定結果，警詢時所捺印之指紋與當庭按捺之指紋兩者
      經比對結果不相符，而警詢中自稱「吳家乾」之成年男子
      所按捺之指紋，經比對確認結果則與該局存檔之案外人曾
      文昆指紋卡指紋相符等情，有該局99年11月15日刑鑑字第
      0990146417號鑑定書乙份附卷足憑（詳本院99年度壢簡字
      第1184號卷宗第39至42頁）。參以，證人許添益固於警詢
      及偵查中證述：車牌號碼HF8- 926號重型機車係伊老闆「
      吳家乾」借與伊使用等情，惟被告或自稱「吳家乾」之成
      年男子於檢察官傳喚時均未到庭（被告後經通緝始到案）
      ，證人許添益於檢察官傳喚作證時自無從當庭指認被告是
      否確為自稱「吳家乾」之其老闆，且證人許添益嗣於本院
      調查及審理中證結：伊不認識在庭之被告，被告也沒有交
      機車給伊使用；伊老闆是自己跟住附近的人說他叫吳家乾
      、綽號達摩，今年4 月有接到伊老闆的信說他被關，信件
      上寫的全名是曾文昆，伊後來有去監獄探視他，才確認伊
      老闆叫曾文昆，是曾文昆（經本院提示曾文昆照片）將機
      車借給伊的等語明確在卷，是足認被告確非警詢中供稱自
      己於98年5 月間某日向綽號阿志之成年男子借車之人，亦
      非證人許添益所指出借上開機車與許添益使用之人。
（三）再觀諸自稱「吳家乾」之成年男子於98年9 月20日親筆信
      書寫之筆跡及警詢中調查筆錄、口卡片旁簽名之筆跡，與
      被告於通緝到案時及本院訊問時簽名之筆跡，雖因送鑑資
      料不足等情而無法鑑定是否相符（參見前揭99年11月15日
      刑鑑字第0990146417號鑑定書），惟核諸卷內由被告親筆
      簽名之99年1 月12日訊問筆錄（詳臺灣桃園地方法院檢察
      署99年度偵緝字第209 號偵查卷宗第17頁）、被告親筆簽
      名之99年7 月30日、99年10月8 日本院訊問筆錄及同日當
      庭書立之「吳家乾」三字共20次（詳本院99年度壢簡字第
      1184卷第10、11、26、27頁）等資料，上開各筆資料內「
      吳家乾」之簽名，經本院合議庭以肉眼比對，認為其字體
      、字形、筆觸、筆勢均屬一致，並均呈現三字之字體位置
      高低緊密互有差異，「吳」字及「家」字均呈現大幅相勾
      連筆劃甚有部分重疊之特徵，而「乾」字右方「乞」字尾
      上勾處，運筆方式均呈現明顯向上勾勒狀，「乞」字頭則
      均呈分開之兩筆劃，堪認為同一人所簽具，至為明確；反
      觀偵查卷內自稱「吳家乾」之男子親筆信之筆跡及警詢中
      調查筆錄、口卡片旁簽名之筆跡，「吳家乾」三字之簽名
      態樣（詳核臺灣桃園地方法院檢察署98年度偵字第1832 5
      號卷第15、17、18、33頁），其三字之字體位置均呈正向
      ，「吳」字及「家」字筆劃分明而未有重疊，而「乾」字
      右方「乞」字尾上勾處未有明顯向上勾勒狀，「乞」字頭
      兩筆劃則均呈現相連狀態，其筆勢、筆觸及上開各字筆劃
      細部寫法特徵，亦均與被告親筆簽名之形式顯有不同，堪
      認前開自稱「吳家乾」之男子親筆信及警詢中調查筆錄、
      口卡片旁之簽名，確非出於被告所親書，益徵被告於警詢
      時係遭人冒名應訊無疑。
（四）基此，本件有關被告涉犯贓物罪嫌所憑之證據，均無法證
      明被告有為上開犯行，警詢中製作筆錄之對象、偵查卷內
      書信之寫作者亦非被告本人，業經本院認定如前，證人許
      添益更於本院訊問及審理中證稱：借與伊機車之人並非被
      告，而係冒名「吳家乾」之曾文昆等情在卷，是本案之實
      際行為人並非被告而係案外人曾文昆甚明，揆諸上開法條
      及判例意旨，自難遽以上開聲請意旨所憑事證而為不利於
      被告之認定。
六、綜上所述，聲請意旨所憑事證並不足以證明被告犯罪。此外
    ，本院復查無其他積極證據可資證明被告確有檢察官所指之
    贓物犯行，自屬不能證明其犯罪，依法應諭知無罪之判決。
據上論斷，應依刑事訴訟法第452 條、第301 條第1 項，判決如
主文。
本案經檢察官呂如琦到庭執行職務。
中    華    民    國   100    年    1     月    6     日
              刑事第二庭  審判長法  官  徐培元
                                法  官  丁俞尹
                                法  官  陳秋君
以上正本證明與原本無異。
如不服本判決應於收受判決後10日內向本院提出上訴書狀，並應
敘述具體理由。其未敘述上訴理由者，應於上訴期間屆滿後20日
內向本院補提理由書（均須按他造當事人之人數附繕本）「切勿
逕送上級法院」。
                                書記官  陳雅婷
中    華    民    國   100    年    1     月    10    日